臺北高等行政法院判決
　　　　　　　　　　　　　　　　　　 94年度簡字第00163號
原　　　告　甲○○
被　　　告　交通部公路總局
代　表　人　陳晉源（局長）
訴訟代理人　丙○○
　　　　　　乙○○
上列當事人間因汽車燃料使用費事件，原告不服交通部中華民國
93年12月21日交訴字第0930061825號訴願決定，提起行政訴訟。
本院判決如下：
　　主  文
原告之訴駁回。
訴訟費用由原告負擔。
　　事實及理由
一、原告主張：
    (一)被告所作89、90及91年度之再次通知書，係於92年6月17
      日送達，送達證書上並有原告妻王麗娜之印章，且當時原
      告登記之戶籍地址即為該送達地址，故此一部分送達合法
      性，原告並不爭執；惟罰鍰處分書送達日期為93年5月6日
      ，此時原告已將戶籍遷回淡水鎮○○路○段122號，送達證
      書上之印章為王淑媛，並註記小姨，其並非原告之同居人
      或受僱人，故送達並非合法。又92年度之再次通知書上之
      印章為王淑媛，註記卻改為岳母，且無送達日期之標示，
      惟限繳期限為93年4月30日，故推測應為93年初送達，該
      地址已非原告當時之戶籍地址，故該次送達亦應不合法。
    (二)被告並未提出法理依據，即逕主張縱未作成處分，因已逾
      再次通知書規定之繳納期限，自動產生罰鍰處分之法律效
      力云云。
    (三)提出戶籍謄本、送達證書等件影本為證。
　　聲明：訴願決定及原處分（公燃字第899005483、000000000
          、000000000號及罰單號碼000000000號）均撤銷。
          訴訟費用由被告負擔。
二、被告辯稱：
    (一)依公路法第27條、第75條及汽車燃料使用費徵收及分配辦
      法第2條規定，汽車所有人即應依公路主管機關每年開徵
      時，通知限期繳納日期前繳納汽燃費。被告所屬臺北區監
      理所（下稱臺北監理所）每年開徵（7月）前以平信經由
      郵局依車主申請之通信地址寄發汽燃費繳納通知書，如無
      通信地址則依車籍地址檔寄發，屆10月底如尚未繳納再依
      車籍地址經由郵局以雙掛號寄發繳納再次通知書，臺北監
      理所因原告所有DY-1521號自用小客車未繳納汽燃費，依
      上揭程序並透過戶政單位取得原告之戶政地址寄發汽燃費
      繳納再次通知書，以雙掛號經由台北中山郵局寄發，分別
      完成送達，89、90、91、92年繳納再次通知於92年6月17
      日由原告之妻「王麗娜」簽收，92年繳納再次通知於93年
      3 月12日送達，由原告之岳母蓋章簽收，以上送達證書並
      送交臺北監理所在案，臺北監理所因該車已逾限繳日期4
      個月以上，遂開掣違反公路法事件處分書，處分書亦已完
      成送達手續。
    (二)本件原告因積欠4年之汽燃費，臺北監理所依據公路法第
      27條及汽燃費徵收及分配辦法第2條規定徵收汽燃費，並
      依行政程序法第68條及第73條規定完成送達手續，因原告
      已逾限繳日期4個月以上，依據公路法第75條規定逾期不
      繳納汽燃費罰鍰基準處以罰鍰。原告繳完汽燃費及罰鍰後
      ，要求提供送達回執聯，而臺北監理所仍拒不提供，僅憑
      電腦列印之通知書及罰鍰收據，影響原告權益乙節，公路
      監理機關一向要求便民、廉能、處處為民眾著想，民眾（
      車主）至臺北監理所洽公，該所設有服務中心，如遇有罰
      鍰罰款案件，該所必主動提供相關資料（如回執聯、舉發
      單），並無原告所言拒不提供，原告要求撤銷罰鍰之處分
      ，因礙於法令規定歉難同意。原告稱於93年5月6日早已設
      籍淡水鎮並非臺北市，臺北監理所經由郵局寄發89、90
      、91年汽燃費繳納通知書，於92年6月17日送達，92年度
      於93年3月12日送達，均係原告遷移之前送達並由其妻王
      麗娜君及岳母簽收，黃麗娥係筆誤。車號WI-9351自用小
      客車係屏東監理站列管，經電話聯繫該站，該車亦於相當
      期間受理訴願案，交通部訴願審理委員會每日審理訴願案
      頻繁，一時未查誤植，一並敘明；另原公路法第75條罰鍰
      1百元以上1千元以下係銀圓，92年7月2日修正為新台幣。
 　 聲明：駁回原告之訴。
          訴訟費用由原告負擔。
三、按公路主管機關，為公路養護、修建及安全管理所需經費，
    得徵收汽車燃料使用費；汽車所有人不依規定繳納汽車燃料
    使用費者，公路主管機關應限期通知其繳納，屆期不繳納者
    ，處新臺幣3百元以上3千元以下罰鍰，並停止其辦理車輛異
    動或檢驗，公路法第27條第1項前段、第75條各定有明文。
    次按汽車燃料使用費…自用車於每年7月1次徵收，汽車燃料
    使用費徵收及分配辦法第5條亦定有明文。又交通部90年3月
    1日交路90字第001909號公告公路法第75條規定逾期不繳納
    汽車燃料使用費罰鍰基準（下稱罰鍰基準）：(2)每一車輛之
    汽車燃料使用費累計欠繳金額新臺幣6千元以上者：…5.逾
    期4個月以上未繳納者，處新臺幣3千元罰鍰。
四、本件原告主張罰鍰處分書及92年度再次通知書均未合法送達
    ，原處分及訴願決定應予撤銷云云，惟其主張為被告所否認
    。被告則稱，92年繳納再次通知於93年3月12日送達，由原
    告之岳母蓋章簽收；而處分書亦已完成送達手續等語，資為
    爭議。
五、經查，原登記本件原告所有之WI-9351號自用小客車，89年
    至92年共4期之汽車燃料使用費均尚未繳納，臺北區○○○
    ○○路法第75條規定通知原告依限繳納送達在案，其中89年
    至91年3期之繳納再次通知書（繳納期限至92年7月31日止）
    ，均由原告之妻收受，此部分原告並不爭執，已如前述；而
    92 年期之繳納再次通知書（繳納期限至93年4月30日止），
    由原告岳母收受，此有稅費現況表及繳納再次通知書送達證
    書影本附原處分卷可稽。是以歷次繳納再次通知書既經合法
    送達，原告仍未依限繳納，被告自得依上開規定，各裁處原
    告3千元之罰鍰。又按處分書何時收受或相關資料如何提供
    ，係涉訴願救濟期間之計算及資訊公開與否，並無礙本件原
    告未依期限繳納汽車燃料使用費之違規事實之成立，故原告
    雖主張罰鍰處分書當時未經合法送達，惟該主張縱然屬實，
    亦不影響原告之違規事實及被告作成罰鍰處分所生之法律效
    力。原告依其前開主張，請求撤銷原處分及訴願決定云云，
    自非有據。
六、從而，被告以原告累欠89年至91年各期之汽車燃料使用費
    6,210元，均逾限繳日期（92年7月31日）4個月以上為由，
    依罰鍰基準規定，各裁處罰鍰3千元，於法並無違誤。訴願
    決定遞予維持，亦無不合。原告徒執前詞，訴請撤銷，為無
    理由，應予駁回。
據上論結，本件原告之訴為無理由，依行政訴訟法第236條、第
233條第1項、第98條第3項前段，判決如主文。
中　　華　　民　　國　　94　　年　  10　　月　 31  　 日
                  　　　　 第五庭　法　官  蕭忠仁
上為正本係照原本作成。
本件以訴訟事件所涉及之法律見解具有原則性者為限，始得於本
判決送達後20日內向本院提出上訴狀並表明上訴理由，如已於本
判決宣示後送達前提起上訴者，應於判決送達後20日內補具上訴
理由（均按他造人數附繕本），且經最高行政法院許可後方得上
訴。
中　　華　　民　　國　　94　　年　  10　　月　 31  　 日
 　　  　　　　　　　   　　　     書記官  蕭純純
